---
title: "Editores y rmarkdown"
output: html_document
---

```{r setup, include=F}
knitr::opts_chunk$set(echo = T, error = F, message = F, warning = F)
```

# Editores

Hay muchísimos, en particular se mencionarán dos.

## RStudio

Puedes descargar [RStudio](https://www.rstudio.com/products/rstudio/download/) 
siguiendo las instrucciones para cada sistema operativo. RStudio es un IDE (integrated
development environment) para R que incluye consola, editor de texto, memoria de 
gráficos, vista de objetos en el ambiente y otras herramientas útiles para 
desarrollar \parencite{rstudio}. En su versión más reciente, también autocompleta código 
y depura (*debugging*) "al vuelo", es decir, al mismo tiempo que se escribe, señala
potenciales errores de código. 

Hay que tener cuidad con el uso de la memoria RAM de este editor pues utiliza muchos recursos de la computadora y -cuando 
están usando una gran cantidad de datos o procesos muy pesados- RStudio suele 
detenerse fácilmente. Buenas prácticas en general: guardar seguido, seguir 
un flujo de trabajo (*workflow*) aunado a controlador de versiones (o algún tipo de respaldo) y, sobretodo,
crear las funciones, lógica, algoritmos, con una muestra de los datos.

## ESS

[Emacs speaks statistics](http://ess.r-project.org/) es el add-on favorito para
los usuarios de `emacs` y `R` \parencite{rossini2004ess}. Soporta la edición de scripts para R, S-plus, SAS,
Stata, OPenBUGS/JAGS. Para los que además ya están acostumbrados al enorme poder
de Emacs, ésta será la mejor opción.

El editor interactivo es muy bueno y casi no consume memoria.

# Rutas relativas vs. Rutas absolutas

El resultado que se muestra aquí al usar el comando `pwd` depende de la computadora en la que se esta 
trabajando debido a que es una *ruta absoluta*. Esto es una ruta absoluta, es decir, es tal que da la ruta (*path*) completo
al directorio en cuestión. Puedes accesar todos los directorios o archivos usando su ruta absoluta.

En investigación reproducible (*reproducible research*), en investigación colaborativa o
incluso cuando trabajas en varias computadoras es una buena idea usar rutas relativas
en lugar de absolutas. Esto hace que el código sea menos dependiente de una estructura
de archivos o computadora en particular.

En general, es *buena práctica* configurar el código de un proyecto con rutas relativas.
En `R` en particular, cuando guardas un *Rmarkdown* y lo corres desde la línea de
comandos (o lo *tejes* desde *RStudio*), la ruta que está fija -como si hubieras usado el comando `setwd()` es
en donde *vive* ese archivo, es decir, el directorio en donde está guardado el mismo.

Desde cualquier `script` puedes llamar a otros usando este tipo de ruta como en 
el ejemplo anterior.

# rmarkdown

Es posible generar documentos reproducibles en `R` utilizando `R Markdown`, un 
*framework* que permite salvar y ejecutar código, así como generar reportes de
alta calidad en múltiples formatos. Para utilizarlo,
se instala el paquete `rmarkdown` con el comando:

```{r, eval = F}
install.packages("rmarkdown")
```

Para generar un documento, se necesitan conocer únicamente algunos elementos 
importantes. La extensión que se suele utilizar para estos documentos es `.Rmd`
o `.rmd`.

## Encabezado y formatos

El primer elemento es el encabezado y se conoce como el `yaml` o `front-matter`. Se
coloca en la parte superior del documento y corresponde a las opciones que
ofrece `pandoc` para la generación de documentos.

Éste contiene la especificación de elementos como el título del documento, autor, fecha,
entre otros. Además, se especifica el formato de salida del documento.

Para crear un documento en HTML, por ejemplo, es necesario especificar como el 
`output` del documento `html_output` y se ve como sigue:

```
---
title: "Un título"
author: "Un autor"
date: "Una fecha"
output: 
  html_document:
    toc: yes
    toc_depth: 2
    toc_float: true
    theme: spacelab
---

```

En este ejemplo, se colocaron opciones adicionales para el documento HTML como
el que incluya una tabla de contenidos (`toc: yes`), que la profundidad de
dicha tabla de contenidos incluya los primeros dos niveles de encabezados (`toc_depth: 2`),
que la tabla de contenidos sea flotante -que se encuentre fija en una barra
a la izquierda del documento aunque se desplace el documento (`toc_float: true`)
y, por último, se especifica el tema para la estética del documento (`theme: spacelab`).

Existen muchas otras opciones, mismas que puedes encontrar en 
[la documentación](http://rmarkdown.rstudio.com/html_document_format.html).

Es posible también especificar como salida para el documento un pdf con la 
opción `pdf_document`. Las opciones se encuentran también en 
[la documentación](http://rmarkdown.rstudio.com/pdf_document_format.html). 
Esta opción es conveniente cuando se tiene conocimiento previo de LaTeX.

Por último, cabe mencionar la opción `word_document`, cuyas opciones se encuentran [aquí](http://rmarkdown.rstudio.com/word_document_format.html) y la opción `md_document` que compila a Markdown.

Así como es posible generar documentos, es posible crear presentaciones en HTML (ioslides o slidy)
o pdf (beamer) y dashboards (con flexdashboards).

En `03-markdown` se detalla la sintaxis de Markdown, misma
que permitirá escribir documentos.

## Knitr chunks

Entre distintas líneas de texto, es posible incluir `chunks` o *pedazos* de 
código de `R`. Para iniciar un pedazo de código, se incluyen tres acentos 
invertidos, seguidos de la letra *r* entre llaves; se cierra un pedazo de código
con tres acentos invertidos.


```{r}
paste("Hola", "Mundo")
```

Se puede incluir un pedazo de código en cualquier parte del documento y se controlan
las opciones de cada pedazo, por ejemplo, incluyendo una opción para que el
código no se imprima y que solo se imprima el resultado agregando `r, echo = F`:

```{r, echo = F}
paste("Hola", "Mundo")
```

## Plots

Tambien pueden incluirse graficos, por ejemplo:

```{r pressure, echo=FALSE}
plot(pressure)
```

Con el parametro `echo = FALSE` no se imprime el codigo que genera el grafico en el documento final.
